最高法院刑事判決　　　　　　九十四年度台上字第三六五二號
　　上　訴　人　台灣高等法院台中分院檢察署檢察官
　　上　訴　人
　　即　被　告　乙　○
　　　　　　　　　　　　巷20.
　　選任辯護人　柯開運律師
　　被　　　告　甲○○
 　　　　　　　 丙○○
上列上訴人等因被告等毀損案件，不服台灣高等法院台中分院中
華民國九十一年七月九日第二審更審判決（九十一年度上更(一)字
第一七號，起訴案號：台灣彰化地方法院檢察署八十七年度偵字
第四七五六號），提起上訴，本院判決如下：
    主  文
原判決撤銷，發回台灣高等法院台中分院。
    理  由
本件原判決認定：被告甲○○明知坐落彰化縣和美鎮○○段第一
一二五號土地上如原判決附圖一編號十部分之房屋（佔地面積○
‧○○二一公頃），係祭祀公業謝先煥所有之公廳，經甲○○以
無權占有為由提起民事訴訟，訴請拆屋還地獲勝訴判決確定，然
謝先煥祭祀公業派下子孫謝金象聲請停止執行，於民國八十七年
四月九日經第一審法院民事庭裁定准予供擔保停止執行，謝金象
即於同年五月六日提存現金供擔保。甲○○因要開發該土地，竟
與上訴人即被告乙○共同基於毀損他人建築物之概括犯意，先於
八十七年五月十一日近午許，未經強制執行程序即由乙○雇用不
知情之陳朝進駕駛挖土機，將前揭房屋拆毀。甲○○、乙○二人
復於同年八月二十五日許，再雇請不知情之陳朝進駕駛挖土機將
蔡獻所有坐落於同一土地上如原判決附圖二編號Ｄ部分之磚造平
房 (佔地面積○‧○○五七公頃）及編號Ｅ部分之二層磚造樓房
(佔地面積○‧○○五二公頃）拆毀等情。因而撤銷第一審關於
論處被告甲○○罪刑及諭知被告乙○無罪部分之判決，改判論被
告甲○○、乙○共同以連續毀壞他人建築物罪，各處有期徒刑捌
月；並諭知甲○○緩刑伍年。另以公訴意旨略稱：被告丙○○與
乙○、甲○○共同基於毀損之犯意聯絡，於八十七年八月間，雇
工將坐落彰化縣和美鎮○○段第一一二五號土地上之祭祀公業謝
先煥之公廳拆除，因認被告丙○○涉犯刑法第三百五十三條第一
項毀損建築物罪嫌云云。惟經審理結果，認此部分之犯罪不能證
明，因而維持第一審諭知被告丙○○無罪部分之判決，駁回檢察
官在第二審之該部分上訴，固非無見。
惟查：(一)證據之取捨與事實之認定，固為事實審法院之職權，惟
如調查所得之證據，就待證事實之內容不相一致時，仍應依經驗
法則、論理法則定其取捨，並於判決理由內詳予說明其所得心證
之理由，方足為事實認定之依據。原判決雖認定：被告甲○○、
乙○於八十七年五月十一日及同年八月二十五日雇用不知情之陳
朝進連續拆除前開建築物等情。其先後拆除之時間，固據被害人
蔡獻、謝金象供陳在卷，惟證人陳朝進於第一審法院調查時證稱
：甲○○雇伊去和美拆屋，當時說全部整平；嗣於原審調查時證
陳：是甲○○雇伊拆除彰化縣和美鎮○○段第一一二四及一一二
五號土地上建物及支付工資，當時由乙○帶伊到現場後，由甲○
○告知如何拆除，拆除之時間已忘記，係連續拆除二、三日，甲
○○僅找伊拆除房屋一次，伊也僅拆除一次，拆除之範圍包括公
廳、謝金象及蔡獻之房子，伊拆除之建物，之前未曾有人拆過各
等情（見第一審卷第一○九頁、原審卷第三十八、三十九、四十
三至四十五頁），果證人陳朝進所證不虛，其雖未能確實記憶拆
除之時日，惟前開建物應係接續於二、三日內拆除，同時整平，
並未分兩階段施工即於八十七年五月及八月進行，原判決就上開
不同之陳述，未於理由內詳予說明何以取信其一而摒棄其餘之心
證理由，已有判決理由不備之違法。(二)客觀上為法院認定事實及
適用法律之基礎之證據雖已調查，而其內容未明瞭者，即與未經
調查無異，如遽行判決，仍屬應於審判期日調查之證據而未予調
查。本件彰化縣和美鎮○○段第一一二五地號土地原為乙○及林
汶宗共有，二人於八十一年間出售予甲○○；同段第一一二四號
土地亦於同年間由丙○○向第三人陳學法取得，嗣該二筆土地均
於八十七年九月十九日移轉所有權予第三人邱黎光，有土地登記
簿在卷可憑（見第一審卷第四十八至五十一、五十六至五十九頁
），且參酌被告丙○○於第一審法院調查時供稱：前開土地係甲
○○邀其投資，由伊買受第一一二四號土地等語（見第一審卷第
三十頁背面、三十一頁），則前揭土地於案發時既為被告甲○○
及丙○○所有，甲○○於謝金象提供擔保，請求停止執行時，有
無可能僅與乙○談妥後，二人即出資雇工拆除該地上之系爭房屋
，而未將情告知同為出資人之丙○○，以取得其同意及共商對策
？況丙○○既為出資人亦為上開第一一二四地號土地之所有人，
其與甲○○利害與共，豈能置身事外，任憑甲○○片面作主？均
不無疑義，原審未詳查究明，遽行判決，亦有證據調查未盡之違
法。上訴意旨執以指摘，為有理由，應認原判決仍有撤銷發回之
原因。
據上論結，應依刑事訴訟法第三百九十七條、第四百零一條，判
決如主文。
中　　華　　民　　國　九十四　年　　七　　月　　八　　日
                      最高法院刑事第七庭
                          審判長法官  林　增　福
                                法官  邵　燕　玲
                                法官  陳　世　雄
                                法官  陳　朱　貴
                                法官  吳　三　龍
      本件正本證明與原本無異
                                      書  記  官
中　　華　　民　　國　九十四　年　　七　　月　 十四 　日
                                                      Ｑ
